臺灣高等法院臺南分院民事裁定　100年度抗字第179號
抗 告 人
即債權人　黃信雄
代 理 人　顏國榮
相 對 人
即債務人　陳聰賢
上列抗告人因與相對人間假扣押聲明異議事件，對於中華民國10
0年9月9日臺灣臺南地方法院所為100年度執事聲字第93號裁定，
提起抗告，本院裁定如下：
    主  文
原裁定廢棄。
相對人在原法院之異議駁回。
異議及抗告訴訟費用由相對人負擔。
    理  由
一、抗告意旨略以：相對人於民國（下同）99年09月21日，向伊
    承租坐落臺南市○區○○街195巷219號房屋（下稱系爭房屋
    ），並於100年3月12日將戶籍遷入至今，詎伊於100年4月01
    日前往收取租金時，相對人竟拒不給付，並於伊向原法院所
    提100年度南簡字第691號遷讓房屋本案訴訟審理中，自認曾
    於100年6月26日打電話予伊表示願將房子交還，並結清租金
    及水電費，然始終未依租賃契約給付租金。而伊向相對人收
    取租金時，相對人已賦閒在家，未有工作及任何收入，迄今
    戶籍雖仍設於系爭房屋，然自100年6月26日已遷移他處，致
    行方不明，且經向第三人山汰科技企業有限公司扣押相對人
    薪資，亦據該第三人陳稱相對人已離職，顯見相對人有惡意
    逃匿隱瞞其實際居住地，妨礙伊權利行使之情事，而有假扣
    押之原因與必要。原裁定廢棄司法事務官准許假扣押之裁定
    ，駁回伊於原法院假扣押之聲請，顯有未合等語。爰為抗告
    聲明：
    (一)原裁定廢棄。
    (二)聲請程序及抗告訴訟費用均由相對人負擔。
二、按假扣押，非有日後不能執行或甚難執行之虞者，不得為之
    。又請求及假扣押之原因，應釋明之；前項釋明如有不足，
    而債權人陳明願供擔保或法院認為適當者，法院得定相當之
    擔保，命供擔保後為假扣押。民事訴訟法第523條第1項、第
    526條第1、2 項分別定有明文。故債權人就假扣押之原因，
    依法有釋明之義務，亦即須提出可使法院信其主張為真實之
    證據，必待釋明有所不足，而債權人陳明願供擔保或法院認
    為適當者，法院始得定相當之擔保，命供擔保後為假扣押；
    若債權人未釋明假扣押之原因，即不符假扣押之要件，最高
    法院著有94 年度台抗字第463號裁定意旨足參。又所謂假扣
    押原因，乃指聲請保全之請求權有日後不能強制執行或甚難
    執行之虞而言，而所謂不能強制執行，如債務人浪費財產，
    增加負擔，或就其財產為不利益之處分，將成為無資力之情
    形等；所謂甚難執行，如債務人將移住遠方或逃匿；亦迭據
    最高法院著有19年抗字第474號判例、19年抗字第232號判例
    要旨可佐。
三、原裁定駁回抗告人於原法院之假扣押聲請，無非以：「相對
    人（即本件抗告人）於原審固提出房屋租賃契約書、存證信
    函及回執各一份為證，然此僅能釋明其請求之原因。至其對
    於假扣押之原因，僅於假扣押聲請狀中泛稱『異議人（即本
    件相對人）係承租他人房屋以為住所，現有將所有財產搬遷
    隱匿、蓄意脫產之情事』等語。惟查相對人就上開關於『異
    議人有將所有財產搬遷隱匿、蓄意脫產之情事』未提出任何
    證據釋明，至異議人縱係承租他人房屋以為住所，亦難認即
    有隱匿財產、蓄意脫產之情事。是相對人對聲請假扣押之原
    因，即所欲保全之請求，有何日後不能強制執行或甚難執行
    之虞，未盡其釋明之責。」等語為論據。惟查相對人於抗告
    人提出遷讓房屋本案訴訟後，已搬離系爭房屋，卻迄未為戶
    籍遷出登記，除據相對人於100年8月11日該訴訟言詞辯論期
    日自陳：其於100年6月26日當天晚上打電話給抗告人，稱願
    將房子交還，也願意結清租金及水電費，並於100年7月20日
    或21日，以郵寄方式歸還鑰匙等情不爭執外，並據抗告人提
    出各該審判筆錄、相對人戶籍謄本、及遷讓房屋訴訟送達證
    書各影本等件附卷為憑（見本院卷第 7、10、13頁）；且相
    對人在臺中市第三人山汰公司工作，經向該公司扣押相對人
    薪資，嗣據該第三人陳稱相對人已離職，亦據抗告人在本院
    所陳明；再參以本院100 年10月24日準備程序之開庭通知書
    ，亦無從送達於相對人之新住居所，僅能向系爭房屋即相對
    人原戶籍地為寄存送達，益足徵抗告人主張相對人有遷移他
    處逃匿，隱瞞其實際居住地，妨礙伊權利行使情事，致伊聲
    請保全之請求權，有日後甚難執行之虞，而有假扣押之原因
    與必要，應已盡相當之釋明。縱認該假扣押原因之釋明仍有
    不足，惟抗告人既陳明願供擔保，亦足以補足其釋明之不足
    ，而應准許之。
四、綜上所述，抗告人既已就假扣押之請求及原因為釋明，復陳
    明願供擔保，以補足假扣押原因釋明之不足，則原法院司法
    事務官以100年度司裁全字第645號裁定准許抗告人假扣押之
    聲請，經核並無不合。相對人對該准許假扣押之裁定聲明異
    議，為無理由。乃原裁定竟將該司法事務官准許假扣押之裁
    定廢棄，駁回抗告人在原法院假扣押之聲請，自有未洽。抗
    告人抗告意旨，執詞指摘原裁定不當，為有理由，應由本院
    將原裁定廢棄，改判相對人在原法院之異議駁回。
五、據上論結，本件抗告為有理由，應依民事訴訟法第492 條、
    第95條、第78條，裁定如主文。
中    華    民    國    100    年    11    月    7    日
                  民事第一庭     審判長法  官  丁振昌
                                       法  官  曾平杉
                                       法  官  林永茂
上為正本係照原本作成。
不得再抗告。
中    華    民    國   100    年    11    月    7     日
                                       書記官  謝素嬿